臺灣高雄地方法院刑事判決　　　　　　　　　　　　　九十年度訴字第三七四號
　　公　訴　人　臺灣高雄地方法院檢察署檢察官
　　被　　　告　甲○
　　被　　　告　丙○○
右列被告等因妨害自由等案件，經檢察官提起公訴（九十年度偵字第九五七五號），
本院判決如左：
    主  文
甲○傷害人之身體，處罰金伍仟元，如易服勞役，以佰元折算壹日。扣案之鐵撬壹
支沒收。
丙○○共同傷害人之身體，累犯，處拘役伍拾日，如易科罰金，以佰元折算壹日；
又共同以強押上車之非法方法，剝奪人之行動自由，累犯，處拘役參拾日，如易科罰
金，以佰元折算壹日。應執行拘役柒拾日，如易科罰金，以佰元折算壹日。被訴
恐嚇部分無罪。
    事  實
一、丙○○於民國八十六年間，因違反槍砲彈藥刀械管制條例及麻醉藥品管理條例等
    案件，經臺灣板橋地方法院判決處應執行有期徒刑一年五月確定，於八十六年十
    二月十七日入監執行，而於八十七年九月十日假釋出獄，並於八十八年三月十五
    日假釋期滿，以執行完畢。詎其猶不知悔悟，於九十年四月十四日下午十二時五
    十分許前數分鐘，其駕駛車牌號碼Ｚ３─七二九五號自小貨車，內載丁○○（另
    經本院拘提中）與乙○○二人，沿高雄市○○區○○路北向南方向行駛，行經翠
    華路與華榮路口等候紅燈時，因甲○所駕駛車號ＶＵ─八三五八號自小客車急欲
    前往高雄市立婦幼醫院探病，而有不當超車並亂鳴喇叭之行為，致丙○○心生不
    滿，隨即駕車追趕甲○，雙方車輛行至高雄市○○○路與成都路口時，丙○○隨
    即下車，甲○亦從車內取出其所有之鐵橇一支準備與丙○○理論，因二人一言不
    合，丙○○乃與甲○發生互毆，此時原正在車上之丁○○見狀，亦基於與丙○○
    共同傷害之犯意，下車共同加入徒手毆打甲○，甲○復以鐵橇毆打丙○○，致甲
    ○受有口腔內黏膜紅斑併擦挫傷、頭皮數處紅腫及紅斑併傷痛等傷害，丙○○亦
    因此受有右手掌撕裂傷約二公分長及左手掌挫傷淤腫約六×五平方公分等傷害。
    丙○○與丁○○復基於妨害自由之犯意聯絡，由丁○○以右手掐住甲○頸部，脅
    迫甲○上車駕駛甲○之車輛搭載其前往高雄市立婦幼醫院，丙○○則開車尾隨於
    後。直至該醫院門口，丁○○始下車與丙○○開車揚長而去。嗣於同日甲○至警
    局報案始悉上情。
二、案經高雄市政府警察局鼓山分局報告臺灣高雄地方法院檢察署檢察官偵查起訴。
    理  由
壹、被告丙○○有罪部分
一、訊據被告丙○○對於上開時、地與同案被告甲○互毆，致甲○受有口腔內黏膜紅
    斑併擦挫傷、頭皮數處紅腫及紅斑併傷痛等傷害乙節，供承不諱，核與告訴人即
    同案被告甲○指訴及同案被告丁○○及證人乙○○於警訊中所述情節相符；又被
    告甲○因而受有前開傷害，亦有高雄市立婦幼醫院驗傷診斷書一份在卷可稽，堪
    信被告丙○○前開自白傷害被告甲○與事實相符。
二、另據被告丙○○固坦承有跟隨被告甲○及丁○○至高雄市立婦幼醫院，惟矢口否
    認有妨害自由之犯行，並辯稱：丁○○是為了要送甲○去醫院就醫才搭甲○的車
    子，渠等沒有強押甲○上車云云。然查：
（一）被告等互相毆打後，被告甲○駕駛其所有之上開之自用小客車搭載被告丁○○
      前往高雄市立婦幼醫院，且被告丙○○亦尾隋在後，至該醫院門口後，被告丁
      ○○隨即下車並搭乘被告丙○○之自小貨車離去等情，業據被告丙○○供承在
      卷，雖被告丙○○辯稱：丁○○是為帶甲○就醫才坐上甲○之車云云。衡情，
      被告甲○當時已受傷不輕，倘被告丁○○確為帶被告甲○至醫院就診，為何非
      被告丁○○駕車而係被告甲○駕車？佐以被告丁○○亦供稱：「（為何當時沒
      有進入醫院？）我覺得我送他到醫院門口就已經夠了：：：我下車時，看到陳
      某也剛好到，停在門口外面的馬路」等語（見本院九十一年一月九日訊問筆錄
      ），是被告丁○○並未將被告甲○送醫，其僅至醫院門口隨即離去，益徵被告
      丁○○應非係為將被告甲○送醫而搭乘被告甲○之自用小客車。
（二）被告丁○○以右手掐住被告甲○頸部，脅迫被告甲○上車駕駛其自用小客車至
      高雄市立婦幼醫院，被告丙○○亦開車跟隨在後等情，業據被告甲○於警、偵
      訊及本院審理時供述紊詳，而當時被告丁○○以右手掐住被告甲○頸部時，被
      告丙○○在場，且被告丙○○亦駕車跟同被告丁○○與被告甲○共同前往婦幼
      醫院，顯見被告丙○○亦有剝奪被告甲○行動自由之犯意甚明。綜上所述，本
      件事證明確，被告丙○○犯行，應以認定。
三、核被告丙○○所為，係犯刑法第二百七十七條第一項之普通傷害罪及第三百零二
    條第一項之剝奪他人行動自由罪。被告丙○○與被告丁○○二人，就上開傷害及
    剝奪他人行動自由之犯行，有犯意之聯絡及行為之分擔，為共同正犯。被告丙○
    ○所犯上開二罪，犯意個別，行為不同，應分論併罰。又被告丙○○於八十六年
    間，因違反槍砲彈藥刀械管制條例及麻醉藥品管理條例等案件，經臺灣板橋地方
    法院判決處應執行有期徒刑一年五月確定，於八十六年十二月十七日入監執行，
    於八十七年九月十日假釋出獄，並於八十八年三月十五日假釋期滿，以執行完畢
    等情，有台灣高雄地方法院檢察署刑案資料查註紀錄表一紙在卷可稽，其於五年
    內再犯本件最重本刑為有期徒刑以上之罪，為累犯，應依刑法第四十七條之規定
    加重其刑。茲審酌被告丙○○僅因與被告甲○發生超車糾紛，即互相傷害，復又
    強押被告甲○上車，完全無視法律之規定，罪行非輕，惟念其犯後坦承部分犯行
    態度尚稱良好等一切情狀，分別量處如主文所示之刑，並均諭知易科罰金之折算
    標準，另合併定其應執行之刑，且所定應執行之刑部分，亦諭知易科罰金之折算
    標準。
貳、被告甲○部分
一、訊據被告甲○矢口否認有何傷害被告丙○○及丁○○之犯行，並辯稱：伊一直作
    防衛動作，沒有出手打陳某及蔡某云云，惟查：右開犯罪事實，業據被告丙○○
    與丁○○分別於警訊、偵查及本院審理時指訴明確，並有驗傷診斷證明書二紙附
    卷足憑。觀諸被告丙○○之診斷證明書所載，被告丙○○所受之傷勢係受有右手
    掌撕裂傷約二公分長及左手掌挫傷淤腫約六×五平方公分等傷害，與其指訴係因
    被告甲○拿著鐵撬朝其頭部打下，伊為阻擋，用左手擋住鐵撬，並用右手拉住鐵
    撬等受傷部位相符，足徵被告丙○○之傷勢確係因被告甲○持鐵撬攻擊所致，是
    被告甲○辯稱未傷害被告丙○○云云，顯係卸責之詞，不足採信。
二、核被告甲○所為，係犯刑法第二百七十七條第一項之傷害罪。審酌被告甲○僅因
    超車事件而與被告丙○○發生爭執，竟不思以理性解決而持鐵撬傷害被告丙○○
    ，且犯罪後仍否認犯行，惟念及被告丙○○所受傷害非重等一切情狀，量處如主
    文所示之刑，並諭知易服勞役之折算標準。至扣案之鐵撬一支，係被告甲○所有
    ，業經被告甲○供明在卷，且係其供傷害被告丙○○之工具，應依刑法第三十八
    條第一項第二款宣告沒收。
三、公訴意旨另以：被告甲○基於傷害之犯意，以鐵撬毆打被告丁○○，因致被告丁
    ○○受有右前臂外背側多處線狀抓傷之傷害等語，因認被告甲○傷害被告丁○○
    部分，亦涉犯刑法第二百七十七條第一項傷害罪嫌等語。按犯罪事實應依證據認
    定之，無證據不得推定其犯罪事實，又不能證明被告犯罪或其行為不罰者，應諭
    知無罪之判決，刑事訴訟法第一百五十四條及第三百零一條第一項分別定有明文
    。公訴人認被告甲○涉有傷害被告丁○○之罪嫌，係以丁○○之驗傷診斷書為其
    主要論據。訊據被告甲○堅決否認有傷害被告丁○○犯行，辯稱：伊未毆打丁○
    ○等語。經查：被告丁○○於本院審理中指訴：「：：：當時我沒有下車，我有
    阻止陳某，之後王某也下車，我有看到王某手上有拿東西，我就趕快下車，我下
    車時：：：混亂中我也不知是何人打到我：：：等語（見本院九十一年一月九日
    訊問筆錄）。是被告丁○○根本無法指述其所受之傷勢是否即為被告甲○所致，
    此外，復無其他積極證據足資證明被告甲○有何傷害被告丁○○之犯行，被告甲
    ○此部分犯罪不能證明，本應為無罪之諭知，惟公訴人認此部份與上揭論罪科刑
    部分有想像競合之裁判上一罪關係，故不另為無罪之諭知。
參、被告丙○○無罪部分
一、公訴意旨略以：被告丙○○向被告甲○恐嚇稱：「你不知道我是吃什麼飯的，你
    找死啊」等語，致被告甲○心生畏懼，因認被告丙○○涉有刑法第三百零五條之
    恐嚇罪嫌。
二、按犯罪事實應依證據認定之，無證據不得推定其犯罪事實；不能證明被告犯罪者
    ，應諭知無罪之判決，刑事訴訟法第一百五十四條、第三百零一條第一項分別定
    有明文。次按認定不利於被告之事實，須依積極證據，苟積極證據不足為不利於
    被告事實之認定，即應為有利於被告之認定，更不必有何有利之證據。再事實之
    認定，應憑證據，如未能發現相當證據，或證據不足以證明，自不能以推測或擬
    制之方法，以為裁判之基礎。另告訴人之告訴，係以使被告受刑事訴追為目的，
    是其陳述是否與事實相符，仍應調查其他證據以資審認。又被害人之陳述如無瑕
    疪，且就其他方面調查又與事實相符，固足採為科刑之基礎，倘其陳述尚有瑕疪
    ，則在未究明前，遽採為論罪科刑之根據，即難認為適法（最高法院三十年上字
    第八一六號、四十年台上字第八六號、五十二年台上字第一三○○號、六十一年
    台上字第三○九九號分別著有判例可資參照）。故在告訴人指訴被告涉嫌犯罪之
    場合，如經調查別無其他證據足證其指訴確與事實相符，則本於「罪證有疑、利
    於被告」之證據法則，即不得遽以其片面之指訴，擷為認定被告犯罪之唯一事證
    ，合先敘明。
三、本件公訴人認被告丙○○涉有前揭恐嚇之犯行，無非係以被告甲○之指訴為其論
    罪之主要依據。訊據被告丙○○堅決否認有何恐嚇之犯行，辯稱：伊沒有向被告
    甲○說過這些話等語。經查：
（一）被告甲○固迭於警訊、偵查中及本院調查時均陳稱被告丙○○向其恫嚇稱：「
      你不知道我是吃什麼飯的，你找死啊」等語，然被告甲○於警訊時先陳稱：「
      ：：：我剛要將鐵撬放回車上時，陳員就將我車門按住，丁○○就將我架住，
      丙○○就動手打我臉部用腳踢我下體，並說你不知道我是吃什麼飯的，你找死
      啊等語：：：」等語（見九十年四月十四日警訊筆錄）；其於偵訊時亦稱：「
      打的時候，丙○○說你不知我吃什麼，你找死：：：」等語（見九十年六月十
      四日偵訊筆錄）；其於本院審理時指稱：「：：：是陳某恐嚇我，他說『你找
      死』等語。他是下車就馬上說，一說完就打我：：：」等語（見本院九十一年
      八月二十九日審判筆錄），是被告甲○先後就被告丙○○恐嚇時間之指訴已有
      齟齬，其指訴之真實性非無令人置疑之處。縱認被告丙○○曾稱上開話語，惟
      被告甲○於本院審理時供稱：被告丙○○係先恐嚇完隨即毆打伊云云，然如所
      述，被告甲○亦有持鐵撬傷害被告丙○○，則難認被告甲○有因被告丙○○上
      開言詞而心生畏懼。綜上所述，本件被告丙○○涉犯恐嚇之犯行，除有被告甲
      ○唯一之指述外，尚乏其他直接或間接之證據，足以證明被告丙○○確有對被
      告甲○施以恐嚇之行為，且被告甲○前開之指訴既有可議，而本院復查無其他
      積極證據，足資審認被告丙○○確有公訴人所指之恐嚇犯行，犯罪既不能證明
      ，揆諸首開法條及判例意旨，及本諸「罪證有疑、利於被告」之證據法則，依
      法自應就被告丙○○涉嫌恐嚇部分為無罪之諭知。
據上論斷，應依刑事訴訟法第二百九十九條第一項前段、第三百零一條第一項、刑法
第二百七十七條第一項、第三百零二條、第二十八條、第四十七條、第五十一條第六
款、第四十一條第一項、第四十二條第二項、第三十八條第一項第二款，判決如主文
。本案經檢察官陳永豐到庭執行職務。
中      華      民      國    九十一      年    九      月    十二      日
                                臺灣高雄地方法院刑事第五庭
                                        審判長法  官    吳永宋
                                              法  官    林家賢
                                              法  官    張茹棻
右正本證明與原本無異。
如不服本判決，應於判決送達後十日內，向本院提出上訴狀。
                                              書記官    李忠霖
中      華      民      國    九十一      年    九      月    十二      日
附錄本案論罪科刑法條：
刑法第二百七十七條第一項
傷害人之身體或健康者，處三年以下有期徒刑、拘役或一千元以下罰金。
刑法第三百零二條第一項 (剝奪他人行動自由罪)：
私行拘禁或以其他非法方法，剝奪人之行動自由者，處五年以下有期徒刑、拘役或三
百元以下罰金。
